【裁判字號】    98,台上,3934
【裁判日期】    980709
【裁判案由】    違反槍砲彈藥刀械管制條例
【裁判全文】
最高法院刑事判決            九十八年度台上字第三九三四號
上  訴  人  甲○○
上列上訴人因違反槍砲彈藥刀械管制條例案件，不服台灣高等法
院中華民國九十八年四月二十九日第二審判決（九十八年度上訴
字第四九六號，起訴案號：台灣士林地方法院檢察署九十六年度
偵字第三九八九號），提起上訴，本院判決如下：
    主  文
原判決撤銷，發回台灣高等法院。
    理  由
本件原判決認定上訴人甲○○未經許可，基於持有具有殺傷力之
槍枝及子彈之犯意，於不詳時間，自不詳處所取得具有殺傷力之
仿COLT廠半自動FS-0419改造槍一支（槍枝管制編號：000000000
0 ）及具有殺傷力直徑六點九九mm金屬彈頭之土造子彈四顆而持
有，並於民國九十六年三月二十日十三時許，攜往台北縣淡水鎮
○○街六十九之二號七樓乙○○家中，兩人因故發生糾紛，經乙
○○報警，由警方人員於同日下午在乙○○家中扣得前開槍、彈
等情，因認第一審依想像競合犯之規定論上訴人未經許可，持有
可發射子彈具有殺傷力之改造槍枝罪，累犯，處有期徒刑肆年，
併科罰金新台幣陸萬元，罰金部分並諭知易科罰金之折算標準，
另為相關沒收之宣告，為無不合，予以維持，駁回上訴人在第二
審之上訴，固非無見。
惟查(一)、判決不載理由者當然為違背法令，所謂判決不載理由，
係指依法應記載於判決理由內之事項不予記載，或記載不完備者
而言，此為刑事訴訟法第三百七十九條第十四款之當然解釋；而
有罪判決對於被告有利之證據不採納者應說明其理由，又為同法
第三百十條第二款所明定，故有罪判決書對於被告有利之證據，
如不加採納，須說明不予採納之理由，否則即難謂無判決不備理
由之違法。原審質之上訴人堅決否認有持有槍、彈之犯行，並辯
稱：上開槍、彈為乙○○所有，當天原共同計劃向乙○○詐財，
因分贓之協議不成而互毆，乙○○心有不甘嫁禍於他等語。查證
人羅士傑證稱：其與上訴人於九十六年三月十九日上午二、三時
，陪同乙○○至台北縣八里鄉找乙○○之老闆理論時，乙○○曾
將槍枝展示在床上，其見狀曾與上訴人將槍拿來觀看，乙○○未
表異議等語（見偵查卷第七八頁）。證人即乙○○之子吳家鋆於
檢察官偵訊時陳稱：其父親曾來電言明欲向叔叔騙錢，起初講話
很正常，忽然話筒中傳來打架聲而未掛好電話，其由話筒中傳來
另一男人要父親將槍枝放下，父親反唇：我放下槍枝就沒命，並
繼續聽到打鬥聲等情（見同上卷第一六三頁）。如上開供述屬實
，則當日持有槍枝者應為乙○○；原審又認定上開槍、彈係在乙
○○家中扣得，則上訴人所辯上情，似非全然無據，原審就吳家
鋆所陳上開有利於上訴人之證據，何以不足採信，未有一語敘及
，自有判決理由不備之違法。(二)、刑事訴訟法第一百五十九條之
二之規定，被告以外之人於檢察事務官、司法警察官或司法警察
調查中所為之陳述，與審判中不符時，其先前之陳述具有較可信
之特別情況，且為證明犯罪事實存否所必要者，得為證據。故被
告以外之人於審判中之陳述與其先前在檢察事務官、司法警察（
官）調查中所為陳述不符時，其先前陳述必須具備特別可信性及
必要性兩項要件，始具證據資格。而上開警詢中之供述是否「較
有可信之特別情況」，應審究該證人前後陳述時之外部環境或條
件等一切情況，為客觀的觀察比較，並敘明採信先前陳述之心證
理由，否則難謂無理由欠備之違誤。查證人陳○明（姓名、年籍
詳卷）於警詢中固稱：上訴人託其至台北縣淡水鎮○○街六十九
之二號七樓拿回槍枝各等語，但審理中已否認有受託取槍之情，
並說明其於警詢中之所以有上開不利於上訴人之供述，係因警員
言及，如不為上開不利於上訴人之供述，要追究其持有槍、彈之
罪責等語（見原審卷第八一頁正面）。上開警詢時之外部情況，
是否確有如陳○明所述受到外來之干擾，而影響其陳述之自由意
志，未見原審細加推求，徒以陳○明於警詢時由其法定代理人陪
同在場，並於筆錄上簽名，認該陳述應「具有可信之特別情況」
等情，自嫌理由欠備。(三)、林楊瑞香於審理中所證：上訴人於九
十六年三月二十日在書香大第管理委員會玩弄手槍給兩位委員看
，與證人即該管理委員會委員趙德沛、許畯宏二人在原審審理時
證稱：其等在九十六年三月二十日下午一時餘，均曾在該社區管
理中心，上訴人亦來聊天，未見上訴人有亮槍等語不符（見原審
卷第八０頁正反面）。參酌證人曾月娥於偵查中所稱：九十六年
三月二十一日下午四時許，乙○○前來敲門，狀極痛苦，訴說遭
人搶劫，趕快報警，其報警後回頭見桌上有一手槍等語（見偵查
卷第一六一頁）。上開槍、彈如為上訴人所持有，年逾六十之乙
○○於互毆中又居於劣勢受傷而倉惶逃走（見偵查卷第四七頁之
診斷證明書），乙○○何能自上訴人手上搶去槍、彈？即非無疑
。則林楊瑞香所陳上情，是否與事實相符，尚待研求。上訴意旨
指摘原判決不當，尚非全無理由，應認有撤銷發回更審之原因。
據上論結，應依刑事訴訟法第三百九十七條、第四百零一條，判
決如主文。
中    華    民    國  九十八  年    七    月    九    日
                      最高法院刑事第五庭
                          審判長法官  陳  正  庸
                                法官  賴  忠  星
                                法官  林  秀  夫
                                法官  宋      祺
                                法官  陳  祐  治
      本件正本證明與原本無異
                                      書  記  官
中    華    民    國  九十八  年    七    月   十四   日
                                                      Ｑ


司法院資訊處製作；財團法人民間司法改革基金會備份。
